【裁判字號】    92,上易,136
【裁判日期】    920227
【裁判案由】    竊盜等
【裁判全文】
臺灣高等法院刑事判決                        九十二年度上易字第一三六號
    上  訴  人
    即  自訴人  乙○○
    被      告  甲○○
右上訴人因自訴被告竊盜等案件，不服臺灣基隆地方法院九十一年度自更(一)字第一號
，中華民國九十一年十一月二十六日第一審判決，提起上訴，本院判決如左：
    主  文
上訴駁回。
    理  由
一、自訴人於原審自訴意旨略以：自訴人乙○○所有房屋坐落基隆市○○路二八六巷
    七號五樓，而同號一至四樓房屋，為被告甲○○於民國七十二年間自法院拍賣標
    得。自訴人先父原在一樓公共樓梯口牆內鑿洞設有抽水馬達，並用塑膠管送水至
    五樓，供五樓用水，詎甲○○竟將抽水馬達、電線及送水塑膠管拆卸，而自訴人
    於九十年六月二十一日，臺灣基隆地方法院民事庭因另案履勘現場時始發現，因
    認被告甲○○涉有刑法竊盜及毀損罪嫌云云。
二、訊據被告甲○○堅決否認有自訴人所指之竊盜及毀損犯行，辯稱：上開房屋一至
    四樓於七十二年三月間由法院拍賣時標買購得，取得不動產所有權。該房屋一樓
    樓梯間，有獨立之出入通道，並未見有自訴人所指稱之抽水馬達、塑膠管、電線
    等物。現在樓梯間之抽水馬達是其為提供一樓至五樓用水重新裝置，非自訴人原
    有之抽水馬達，伊並無竊盜、毀損自訴人所有之抽水馬達、電線及塑膠管線等語
    。
三、按犯罪事實應依證據認定之，無證據不得推定其犯罪事實；不能證明被告犯罪者
    ，應諭知無罪之判決。刑事訴訟法第一百五十四條、第三百零一條第一項分別定
    有明文。又刑事訴訟法上所謂認定犯罪事實之證據，係指足以認定被告確有犯罪
    行為之積極證據而言，該項證據自須適合於被告犯罪事實之認定，始得採為斷罪
    資料；而認定不利於被告之事實，須依積極證據，苟積極證據不足為不利於被告
    事實之認定時，即應為有利於被告之認定，更不必有何有利之證據。另認定犯罪
    事實所憑證據，雖不以直接證據為限，間接證據亦包括在內；然而無論直接或間
    接證據，其為訴訟上之證明，須於通常一般之人均不致有所懷疑，而得確信其為
    真實之程度者，始得據為有罪之認定，倘其證明尚未達到此一程度，而有合理性
    懷疑之存在時，即無從為有罪之認定。（最高法院二十九上字第三一０五號、三
    十年上字第八一六號、七十六年台上字第四九八六號判例參照）。再按竊盜罪之
    成立，須意圖為自己或第三人不法之所有，而以違反他人意願，就他人對動產既
    存之持有狀態加以破壞，並建立自己之支配持有狀態為要件，若行為人因誤信該
    物為其所有，而取得之，即欠缺意思要件，縱其結果不免有民事上之侵權責任，
    要難認為構成刑法上之竊盜罪（最高法院二十三年上字第一八九二號判例參看）
    。
四、經查：
（一）自訴人所指其父裝設馬達、管線之處，有單獨之出入通道，為自訴人及被告所
      一致供陳。則該處非被告單獨出入，自訴人及第三人亦可出入，被告否認竊取
      、毀損，自訴人又未親見被告所為，尚難遽認被告有竊盜、毀損之行為。
（二）抽水馬達、管線等物，均屬會折舊耗損之物，使用相當時間，即需更換。依原
      審法院法官現場履勘所見：上開房屋樓梯一樓右側現有一馬達及水管、電線，
      馬達外觀甚新。五樓樓頂樓梯間屋頂現有一水塔。自訴人所稱廚房位置，有一
      水龍頭及管線，經當場開啟，水龍頭仍可供水，有勘驗筆錄在卷可稽（見原審
      卷第二十二頁）。則退步言之，縱自訴人所稱七十二年以前其父裝有馬達、管
      線等物，歷經十餘年或二十餘年，因機器材料之損耗，為達供水等目的，被告
      予以更換新物，提供一至五樓用水，亦無竊盜及毀損之故意。至自訴人爭執，
      更換該物亦須得其同意云云，僅屬民事糾葛，尚難以刑責相繩。
（三）綜上所述，既無證據證明被告有自訴人所指之竊盜、毀損行為或故意，復查無
      其他積極證據足資證明被告有自訴人所指之犯行。
五、原審認不能證明被告犯罪，為其無罪之諭知，於法並無不合。自訴人上訴意旨，
    仍指被告犯罪，核無理由，上訴應予駁回。
六、據上論斷，應依刑事訴訟法第三百六十八條，判決如主文。
中    華    民    國      九十二      年      二      月     二十七     日
                            臺灣高等法院刑事第五庭
                                審判長法  官  曾  德  水
                                      法  官  楊  貴  雄
                                      法  官  趙  功  恆
右正本證明與原本無異。
不得上訴。
      書記官  孫  佩  琳
中    華    民    國      九十二      年      二      月     二十七     日


司法院資訊處製作；財團法人民間司法改革基金會備份。
